【裁判字號】    98,簡上,203
【裁判日期】    980724
【裁判案由】    傷害等
【裁判全文】
臺灣高雄地方法院刑事判決             98年度簡上字第203號
上  訴  人  臺灣高雄地方法院檢察署檢察官
被      告  乙○○
上列上訴人因被告傷害等案件，不服本院民國98年2 月20日97年
度審簡字第7382號第一審簡易判決（聲請簡易判決處刑書案號：
97年度偵字第21439 號），提起上訴，本院管轄之第二審合議庭
判決如下：
    主  文
原判決撤銷。
乙○○犯公然侮辱罪，處拘役參拾日，如易科罰金，以新臺幣壹
仟元折算壹日；又犯傷害罪，處拘役伍拾伍日，如易科罰金，以
新臺幣壹仟元折算壹日。應執行拘役捌拾伍日，如易科罰金，以
新臺幣壹仟元折算壹日。未扣案之鐵管壹支沒收。
    事  實
一、乙○○與丙○○、黃朝發為兄弟關係，為家庭暴力防治法第
    3 條第4 款所定之家庭成員。渠等3 人於民國97年2 月27日
    晚上7 時許，在高雄市前鎮區○○○街180 巷43號祖宅，分
    配父親遺產，嗣因父親神主牌供奉問題，乙○○與丙○○發
    生口角爭吵，乙○○竟基於公然侮辱犯意，在上開祖宅門外
    之不特定人得共聞共見之場所，接續多次公然以台語對丙○
    ○辱罵：「看咧瘋人」、「你娘咧」、「畜生」、「幹你娘
    」等語後，即欲開車離去，丙○○因遭乙○○辱罵，以手拍
    打乙○○之汽車後車蓋，示意乙○○停車，欲與乙○○理論
    ，乙○○下車後，竟基於傷害之犯意，以徒手、持鐵管（為
    乙○○所有）之方式與丙○○互毆，並於見丙○○舉起1 台
    腳踏車之際，將丙○○推倒，並以腳踩住腳踏車將丙○○壓
    倒在地，繼續毆打丙○○，致丙○○受有頭頂頭皮裂傷（長
    約6 公分）、頭皮多處瘀傷、左前額顏面瘀傷、左胸挫傷、
    左上腹挫傷、右前臂瘀腫、左膝瘀傷、左小腿瘀傷、右小腿
    瘀傷之傷害，嗣經黃朝發勸阻後，乙○○始罷手。丙○○即
    隨地撿拾2 塊磚頭，持磚塊砸毀乙○○所有車牌號碼S7-280
    1 號之自小客車（丙○○犯毀損他人物品罪部分，業經本院
    97年度審簡字第6391號判處拘役40日，如易科罰金，以新臺
    幣1000元折算1日）。
二、案經丙○○訴由臺灣高雄地方法院檢察署檢察官偵查起訴。
    理  由
壹、程序方面（證據能力之判斷）：
一、按被告以外之人於審判外之言詞或書面陳述，除法律有規定
    者外，不得作為證據；又被告以外之人於審判外之陳述，雖
    不符前4 條之規定，而經當事人於審判程序同意作為證據，
    法院審酌該言詞陳述或書面陳述作成時之情況，認為適當者
    ，亦得為證據。當事人、代理人或辯護人於法院調查證據時
    ，知有第159 條第1 項不得為證據之情形，而未於言詞辯論
    終結前聲明異議者，視為有前項之同意，刑事訴訟法第159
    條第1 項、第159 條之5 分別定有明文。本件證人即告訴人
    丙○○、證人黃朝發於警詢中之陳述，檢察事務官於偵查中
    所為之錄音勘驗報告，均為被告以外之人於審判外之言詞或
    書面陳述，固屬傳聞證據，惟檢察官、被告及辯護人於本院
    言詞辯論終結前，並未就上開證據之證據能力聲明異議（本
    院98年度簡上字第203 號卷第44頁背面至第46頁），本院審
    酌並無其他證據可認上開陳述不具任意性，亦無有故為不利
    被告之情形，且上開言詞陳述均係案發後不久所為，其虛偽
    性及錯誤性較無可能，是依該上開言詞或書面陳述作成時之
    情況，認為適當，依刑事訴訟法第159 條之5 第2 項規定，
    自得為證據。
二、被告以外之人於偵查中向檢察官所為陳述，除顯有不可信之
    情況者外，得為證據，同法第159 條之1 第2 項定有明文。
    本件證人即告訴人丙○○、證人黃朝發於檢察官偵查中所為
    之陳述，業經具結，查無檢察官在偵查時有不法取供之情形
    ，亦無人反對該項供述得具有證據能力，及釋明上開供述有
    顯不可信之情況，依上說明，證人丙○○、黃朝發於偵查中
    之證述自有證據能力。
貳、實體方面：
一、上揭事實，業據被告乙○○於本院審理中坦承不諱（見本院
    98年度簡上字第203 號卷第47至48頁），核與證人即告訴人
    丙○○、證人黃朝發於警詢及偵查時證述告訴人遭被告辱罵
    及毆打之經過大致相符（見警卷第7 至9 頁第10至12頁、臺
    灣高雄地方法院檢察署97年度他字第1876號偵查卷第24至26
    頁、97年度偵字第2143 9號偵查卷第6 至7 、17至18頁），
    並有高雄市立民生醫院診斷證明書各1 紙、照片30張及臺灣
    高雄地方法院檢察署勘驗報告1 份（見同上1876號偵查卷第
    9 至13頁、同上21439 號偵查卷第13、33至35頁）在卷為憑
    ，堪以認定。又由被告於本院供稱：伊於開車準備要走，聽
    到車後「碰」1 聲，即下車與告訴人扭打，嗣救護車到場後
    ，告訴人不上救護車，拿磚頭一直砸伊車等語（見同上本院
    卷第47頁背面），及證人丙○○於警詢時證稱：被告開車要
    走，伊用手拍打他的汽車後車蓋，示意他停車，並問他為何
    罵伊畜生，被告停車後，即持疑似鐵條物品下車，朝伊頭部
    砸下並追打伊；黃朝發勸阻後，伊逃離被告之攻擊範圍，當
    時伊隨地找2 個磚塊防衛自己，因一時氣不過，才以該磚塊
    砸被告之車子等語（見警卷第8 至9 頁），證人黃朝發於警
    詢時亦證稱：被告開車要走，丙○○用手拍打被告之汽車後
    車蓋，示意他停車，被告停車後即持鐵管下車，並毆打告訴
    人，伊勸阻被告後，告訴人逃離，伊看告訴人隨地找2 個磚
    塊，並以該磚塊砸被告之車子等語（見警卷第11至12頁），
    可知告訴人係以手拍打被告車輛，示意被告停車，非先以磚
    塊砸被告之車輛，被告再動手毆打告訴人，公訴意旨謂告訴
    人遭被告辱罵後，一時氣憤，持磚塊砸毀被告所有車牌號碼
    S7-2801 號自小客車後，被告乃基於傷害犯意毆打告訴人云
    云，與事實尚屬有間。從而，足認被告自白與事實相符，本
    件事證明確，被告傷害犯行堪以認定，應依法論科。
二、按家庭暴力者，謂家庭成員間實施身體或精神上不法侵害之
    行為；又家庭暴力罪者，謂家庭成員間故意實施家庭暴力行
    為而成立其他法律所規定之犯罪，家庭暴力防治法第2 條第
    1 款、第2 款著有明文。查被告與告訴人係兄弟關係，業據
    渠等2 人供認在卷，並有被告及告訴人之身分證正、反面影
    本各1 紙在卷為憑（見警卷第13、14頁），屬於家庭暴力防
    治法第3 條第4 款所定之家庭成員關係。被告公然侮辱及傷
    害告訴人，均屬家庭成員間實施精神上、身體上之不法侵害
    行為，該當於家庭暴力防治法第2 條第2 款之家庭暴力罪，
    且分別構成刑法上之公然侮辱罪、傷害罪，惟因家庭暴力防
    治法就此並無罰則之規定，故應僅論以刑法公然侮辱罪、傷
    害罪。
三、核被告所為，係犯刑法第309 條第1 項之公然侮辱罪及同法
    第277 條第1 項之普通傷害罪。被告於上開時、地，先後接
    續多次辱罵告訴人之行為，係於密切接近之時間、地點實施
    ，且所侵害者係同一之法益，在刑法評價上，應屬接續犯而
    論以一罪。被告所犯上開2 罪，犯意各別，行為互殊，應分
    論併罰。
四、原審以被告罪證明確，予以論罪科刑，固非無見，惟查：被
    告與告訴人為兄弟關係，2 人為家庭暴力防治法第3 條第4
    款之家庭成員關係，被告故意對家庭成員之告訴人實施公然
    侮辱及傷害之家庭暴力行為，所為係犯刑法第309 條第1 項
    公然侮辱罪及第277 第1 項之傷害罪，性質上並屬於家庭暴
    力防治法第2 條第2 款所指之家庭暴力罪。原判決未敘明被
    告與告訴人係家庭成員關係，亦未提及被告所犯亦屬家庭暴
    力罪等情，尚有未洽；又原判決認定被告係因告訴人持磚塊
    砸毀被告所有上開車輛，始基於傷害之故意毆打告訴人云云
    ，與事實不符，如前所述，亦有可議；再者，被告持以毆打
    告訴人之鐵管，為被告所有供本件犯罪所用之物，雖未扣案
    ，但無證據證明業已滅失，原判決未就上開鐵管宣告沒收，
    亦未說明理由，亦有未合。公訴人略以：被告為一己之私，
    於其父去世未滿1 年，即私自移動祖先牌位，對祖先不敬，
    並與告訴人大打出手，原審判決顯然過輕等語，提起上訴，
    惟本案係被告與告訴人因雙方父親神主牌供奉問題發生爭執
    ，被告本欲開車離去，遭告訴人拍打其車輛攔阻，雙方因而
    互毆致生傷害結果，被告惡性尚非重大，又本院審酌被告犯
    罪之一切情狀（詳後述），認原判決量刑應屬妥適，檢察官
    上訴指摘原審法院量刑過輕，雖無理由，惟原審判決既有上
    開可議之處，自屬無可維持，應由本院將原判決予以撤銷改
    判。爰審酌被告並無前科，有臺灣高等法院被告前案紀錄表
    1 份在卷為憑，素行尚可，然其身為告訴人之兄長，因其父
    神主牌供奉問題與告訴人發生爭執，竟不思以理性方式處理
    ，而在其祖宅門外不特定人得共見共聞之場所，出言辱罵告
    訴人，並與告訴人互毆，對告訴人造成精神上及身體上之傷
    害，無視兄弟人倫之情，殊非可取，迄今未與告訴人達成和
    解，惟其犯後坦承犯行，犯後態度尚可，及其犯罪動機、目
    的等一切情狀，分別量處如主文所示之刑及定其應執行刑，
    並均諭知易科罰金之折算標準，以示懲儆。另被告持以毆打
    告訴人之鐵管1 支雖未扣案，但不能證明已滅失，且為被告
    所有供犯傷害罪所用之物，業經被告陳明在卷（同上本院卷
    第47頁背面），應依刑法第38 條 第1 項第2 款規定沒收之
    。
據上論斷，應依刑事訴訟法第455 條之1 第1 項、第3 項、第36
9 條第1 項前段、第364 條、第299 條第1 項前段，刑法第277
條第1 項、第309 條第1 項、第38條第1 項第2 款、第41條第1
項前段、第51條第6 款，刑法施行法第1條之1，判決如主文。
本案經檢察官甲○○到庭執行職務。
中    華    民    國    98    年    7     月    24    日
                  刑事第六庭  審判長法  官  李璧君
                                    法  官  曾仁勇
                                    法  官  曾鈴
以上正本證明與原本無異。
不得上訴。
中    華    民    國    98    年    7     月    29    日
                                    書記官  李月君
附錄本判決論罪科刑法條：
中華民國刑法第277 條（普通傷害罪）
傷害人之身體或健康者，處3 年以下有期徒刑、拘役或1 千元以
下罰金。
犯前項之罪因而致人於死者，處無期徒刑或7 年以上有期徒刑；
致重傷者，處3 年以上10年以下有期徒刑。
中華民國刑法第309條（公然侮辱罪）
公然侮辱人者，處拘役或 3 百元以下罰金。
以強暴犯前項之罪者，處1 年以下有期徒刑、拘役或5 百元以下
罰金。


司法院資訊處製作；財團法人民間司法改革基金會備份。
